臺灣臺東地方法院民事裁定             100年度監宣字第42號
聲  請  人  賓曼
相  對  人  嘉裕
關  係  人  賓斌
上列聲請人聲請對相對人為監護宣告事件，本院裁定如下：
    主    文
宣告嘉裕（男，民國○○年○月○○○日生，身分證統一編號
：Ｚ000000000號）為受監護宣告之人。
選定賓曼（女，民國○○○年○月○○○日生，身分證統一編
號：Ｚ000000000號）為受監護宣告之人之監護人。
指定賓斌（男，民國○○○年○月○○日生，身分證統一編號
：Ｚ000000000號）為會同開具財產清冊之人。
聲請程序費用新臺幣壹仟元由受監護宣告之人嘉裕負擔。
    理    由
一、聲請意旨略以：相對人嘉裕係聲請人賓曼之父親，相對
    人於民國100年3月19日因腦命受損，經送至署立臺東醫院呼
    吸照顧病房住院至今，目前呈現意識不清，已不能為意思表
    示或受意思表示，抑或不能辨識其意思表示之效果，為此依
    民事訴訟法第597條之規定，聲請准予裁定宣告相對人為受
    監護之人，並選定聲請人為其監護人，關係人賓斌為開具
    財產清冊之人等語。
二、按對於因精神障礙或其他心智缺陷，致不能為意思表示或受
    意思表示，或不能辨識其意思表示之效果者，法院得因本人
    、配偶、四親等內之親屬、最近一年有同居事實之其他親屬
    、檢察官、主管機關或社會福利機構之聲請，為監護之宣告
    ，民法第14條第1項定有明文。經查，聲請人為相對人之女
    ，業據提出戶籍謄本在卷足憑。再本院於100年11月17日至
    相對人所在地之署立臺東醫院呼吸病房，於鑑定人楊國明醫
    師前，就相對人之姓名、與聲請人間關係等事項訊問相對人
    ，然相對人均無回應，鑑定人則稱：相對人對外界刺激無反
    應，為植物人狀態，應為心神喪失等語（見本院100年11月
    17日鑑定筆錄）。又本件鑑定結果略以：相對人雖有高血壓
    及良性攝護腺肥大，但控制良好，惟於100年3月19日因尿道
    感染合併敗血症休克，遂送至臺東馬偕醫院治療，同年9月7
    日轉送署立臺東醫院呼吸照顧病房住院至今，目前呈現意識
    不清，無法依聲音刺激來反應，對外界刺激無反應，認知功
    能完全退化，並使用鼻胃管、氣切合併呼吸器，及膀胱造口
    合併導尿管等持續臥床至今，經診斷為源自缺氧性腦病變之
    器質性精神病合併有四肢重癱、呼吸衰竭使用氣切合併呼吸
    器、極重度智能障礙，現無自主及判斷能力，須人完全照護
    ，應屬於司法精神醫學之心神喪失狀態，建議同意監護宣告
    之聲請等情，有楊國明身心科診所100年11月18日東診精字
    第1000011181號函所附精神鑑定報告書1份在卷可稽。綜上
    ，本院認相對人因精神障礙或其他心智缺陷，已達致不能為
    意思表示或受意思表示之程度，按諸首揭規定，本件聲請應
    予准許，爰對相對人為監護之宣告。
三、次按受監護宣告之人應置監護人。法院為監護之宣告時，應
    依職權就配偶、四親等內之親屬、最近一年有同居事實之其
    他親屬、主管機關、社會福利機構或其他適當之人選定一人
    或數人為監護人，並同時指定會同開具財產清冊之人。法院
    為前項選定及指定前，得命主管機關或社會福利機構進行訪
    視，提出調查報告及建議。監護之聲請人或利害關係人亦得
    提出相關資料或證據，供法院斟酌。法院選定監護人時，應
    依受監護宣告之人之最佳利益，優先考量受監護宣告之人之
    意見，審酌一切情狀，並注意下列事項：(一)受監護宣告之人
    之身心狀態與生活及財產狀況；(二)受監護宣告之人與其配偶
    、子女或其他共同生活之人間之情感狀況；(三)監護人之職業
    、經歷、意見及其與受監護宣告之人之利害關係；(四)法人為
    監護人時，其事業之種類與內容，法人及其代表人與受監護
    宣告之人之利害關係。民法第1110條、第1111條、第1111條
    之1分別定有明文。再按監護宣告之裁定，應同時選定監護
    人及指定會同開具財產清冊之人，並附理由，民事訴訟法第
    604條第1項亦著有明文。經查，聲請人為相對人之女，於聲
    請狀上表明願意擔任監護人，及其他親屬亦同意由其擔任相
    對人之監護人，有聲請人提出之聲請狀、親屬系統表及同意
    書在卷可稽。又經本院函請臺東縣政府社會處進行訪視，訪
    視結果略以：相對人因腦部受損致不能為或受意思表示，經
    家中兄弟姐妹協議，為利爾後財產處分及管理，始決定提出
    本件監護宣告之聲請，又相對人現無意識、靠呼吸器維生，
    領有重器障（呼吸器官）之極重度身心障礙手冊，於署立臺
    東醫院呼吸治療病房住院，基本月費加上尿布及其他費用，
    每月至少須新臺幣（下同）25,000元之照護費用，目前由相
    對人每月所領之40,000元退休俸支付，另相對人之妻因中風
    、骨質疏鬆致行動不便，聘請外籍看護每月21,000元之費用
    則由兄弟姊妹共同分擔，而相對人之病情計畫繼續在醫院裡
    接受專業醫療照顧，費用支付將依目前模式進行，即使每位
    子女下班後均會至病床前探望相對人，家中大小事務仍由聲
    請人就近處置居多。經評估，由聲請人擔任監護人似無明顯
    不當之處等語，有臺東縣政府100年11月16日府社福字第100
    0126371號函所附之訪視建議報告1份在卷可稽（見本院卷第
    35至38頁）。本院參酌上情，認由聲請人任監護人，應能符
    合相對人即受監護宣告之人之最佳利益，爰選定聲請人賓
    曼為監護人；另關係人即相對人之次子賓斌亦於本院調查
    時表明同意擔任會同開具財產清冊之人（見本院卷第46 頁
    ），爰指定賓斌為會同開具財產清冊之人。
四、末按民法第1113條準用同法第1099條、第1109條之規定，監
    護開始時，監護人對於受監護人之財產，應依規定會同法院
    指定會同開具財產清冊之人，於2個月內開具財產清冊，並
    陳報法院；監護人於執行監護職務時，因故意或過失，致生
    損害於受監護人者，應負賠償之責。準此，監護人賓曼於
    本裁定確定後，應會同如主文第3項所示之受指定人賓斌
    ，於2個月內開具財產清冊，並陳報法院，併此敘明。
五、依民事訴訟法第608條第1項，裁定如主文所示。
中    華    民    國    100   年    12    月    14    日
                    家事法庭法  官  陳鈺雯
以上正本係照原本作成。
如不服本裁定關於選定監護人及指定會同開具財產清冊之人等部
分，應於送達後10日內向本院提出抗告狀，並繳納抗告費新臺幣
1,000元；其餘關於宣告監護之部分，不得抗告。
中    華    民    國   100    年    12    月    14    日
                            書記官  高竹瑩